【裁判字號】    99,消債聲,176
【裁判日期】    991028
【裁判案由】    聲請免責
【裁判全文】
臺灣臺中地方法院民事裁定           99年度消債聲字第176號
聲  請  人
即債權人    國泰世華商業銀行股份有限公司
法定代理人  甲○○
代  理  人  林彥璋
相  對  人
（即債務人）丙○○
上列當事人間聲請消費者債務清理事件，聲請人聲請撤銷免責，
本院裁定如下：
    主  文
聲請駁回。
    理  由
一、按自法院為免責裁定確定之翌日起一年內，發見債務人有虛
    報債務、隱匿財產或以不正當方法受免責者，法院得依債權
    人之聲請或依職權裁定撤銷免責，但有消費者債務清理條例
    第135條得為免責之情形者，不在此限，為該條例第139條所
    明定。
二、查本件債務人聲請清算事件（台中地方法院九十八年度消債
    清第五九號）本院前經裁定免責，並於九十八年十一月二十
    四日由本院合議庭駁回債權人乙○銀行、新光銀行、遠東商
    銀及良京實業之抗告後確定，此有相關卷證可資為憑。本件
    聲請人主張債務人於前揭清算事件，未將聲請人之債權七萬
    餘元列入，顯有虛報債務及以不正當方法免責之事由，爰依
    法聲請撤銷免責。
三、經查本件債務人供陳聲請人主張之債務係其夫（施性郎，聲
    請清算事件，業經本院裁定不免責確定）申請信用卡時，一
    併辦理之副卡消費，使用次數偶然，相隔期間亦久，金額僅
    為七萬餘元。債務人聲請清算前向聯合徵信中心查詢結果，
    聯合徵信中心亦未將該筆七萬餘元之債務列入債務人之債務
    ，而係歸類於債務人配偶之正卡債務中，故債務人於主觀上
    無法知悉尚有該筆債務。況且債務人聲請清算之全部債務共
    約三百三十八萬餘元，斷不致於故意虛偽陳報七萬餘元之債
    務。債務人與配偶聲請清算時，各該相關債權人均共同出席
    ，當時聲請人並未就此表示異議，自難嗣後復以債務人虛偽
    陳報債務為由，主張撤銷免責。本件聲請人提出之判決，其
    送達處所之標的已遭法院拍賣，債務人自然無從獲悉。末查
    債務人先前曾經聲請破產，當時列舉之債務中，亦未記載本
    件七萬餘元之信用卡副卡消費，益證債務人並非虛偽陳報等
    語。經本院訊問聲請人亦自承聯合徵信之作業，確將副卡債
    務列計於正卡債務，並經本院調閱相關卷證屬實，堪以採信
    。
四、按本件債務人之債務總額為三百三十八萬餘元，其未列計之
    信用卡副卡債務僅七萬餘元，兩者比例懸殊，實難認其係以
    此虛報債務或以不正當之方法獲取免責。況查債權人前於債
    務人及其配偶聲請清算程序中，既曾出席表示意見，亦此亦
    未提出異議，復佐以債務人先前破產聲請時亦未列計，顯見
    債務人主觀上並不知悉本件信用卡副卡消費內容，債務人忠
    實依據聯徵中心查詢結果列舉債務，自難僅因聯徵中心之列
    計遺漏，而認債務人係屬虛報債務或以任何不正當方法獲取
    免責。退步言之，縱令債務人確屬「故意」，但其金額於總
    債務所占比例既低，亦屬消費者債務清理條例第一百三十五
    條所稱之「情節輕微」，依同法第一百三十九條但書規定，
    亦不得撤銷其免責裁定，爰裁定如主文。
中    華    民    國    99    年    10    月    28    日
                            民事庭法官  張升星
上為正本係照原本作成
如不服本裁定，應於裁定送達後10日內，以書狀向本院提出抗告
，並繳納抗告費新臺幣1千元
中    華    民    國    99    年    10    月    28    日
                            書  記  官  張皇清

司法院資訊處製作；財團法人民間司法改革基金會備份。
